臺灣臺南地方法院交通事件裁定　　100年度交聲字第517號
移送機關　　交通部公路總局嘉義區監理所臺南監理站
異議人即
受處分人　　賴福堂
上列受處分人因違反道路交通管理處罰條例案件，對於交通部公
路總局嘉義區監理所臺南監理站民國100年6月30日所為之裁決處
分（處分案號：嘉監南字第裁74-M00000000號），聲明異議，本
院裁定如下：
    主  文
原處分關於罰鍰新臺幣肆萬伍仟元部分撤銷。
上開撤銷部分，賴福堂不罰。
其餘異議駁回。
    理  由
一、原處分意旨略以：異議人即受處分人賴福堂（下稱異議人）
    經警製單舉發於民國99年2月2日下午23時49分許，騎乘車號
    VKM-271號輕機車，於改制前臺南縣永康市○○○街66號前
    ，因酒後無照駕車經警當場測得其呼氣中酒精濃度值為每公
    升0.63毫克，超過標準值每公升0.25毫克，及駕駛執照業經
    註銷仍駕駛機器腳踏車遭警舉發。交通部公路總局嘉義區監
    理所臺南監理站（下稱移送機關）復以其違規事實屬實，依
    照道路交通管理處罰條例第35條第1項第1款、第21條第1項
    第4款、第24條第1項第2款（原裁決書漏載）、第67條第6項
    （原裁決書漏未記載第6項）等規定，合計裁處異議人罰鍰
    新臺幣（下同）54,000元、自100年6月30日起1年內不得考
    領駕駛執照，並應參加道路交通安全講習等處分。
二、本件異議意旨略以：本件異議人酒醉駕車行為業經法院判處
    有期徒刑3月，已易科罰金執行完畢，基於一事不二罰之原
    則，為此聲明異議，請求撤銷原處分罰鍰部分。
三、按飲酒後，其吐氣所含酒精濃度超過每公升0.25毫克以上者
    ，不得駕車；又汽車駕駛人，駕駛汽車經測試檢定，有酒精
    濃度超過規定標準者，處15,000元以上60,000元以下罰鍰，
    並當場移置保管該汽車及吊扣其駕駛執照1 年；因而肇事致
    人受傷者，並吊扣其駕駛執照2 年，且應接受道路交通安全
    講習，道路交通安全規則第114 條第2 款、道路交通管理處
    罰條例第35條第1 項第1 款及第24條第1 項第2 款分別定有
    明文。次按汽車駕駛人駕駛執照業經吊銷仍駕駛機器腳踏車
    者，處6,000元以上12,000元以下罰鍰，並當場禁止其駕駛
    ，道路交通管理處罰條例第21條第1項第4款規定甚明。
四、經查：
  (一)本件異議人對於上揭酒後駕車之事實並不否認，又異議人因
    上開酒後駕車行為而犯涉刑法第185條之3之公共危險案件，
    另經本院於99年4月23日以99年度交易字第75號刑事判決判
    處有期徒刑3月，如易科罰金，以1,000元折算1日確定等情
    ，有上開刑事判決緩起訴處分書及臺灣高等法院被告前案紀
    錄表各1份附卷足憑，故異議人飲用酒類後，於上開時、地
    騎乘機車，經員警測試檢定有酒精濃度超過規定標準即吐氣
    所含酒精濃度每公升0.63毫克之事實，即堪認定。
  (二)惟按95年2月5日生效之行政罰法第26條第1項規定：一行為
    同時觸犯刑事法律及違反行政法上義務規定者，依刑事法律
    處罰之。但其行為應處以其他種類行政罰或得沒入之物而未
    經法院宣告沒收者，亦得裁處之。究其立法目的，一行為同
    時觸犯刑事法律及違反行政法上義務規定時，由於刑罰與行
    政罰同屬對不法行為之制裁，而刑罰之懲罰作用較強，故依
    刑事法律處罰，即足資警惕時，實無一事二罰再處行政罰之
    必要，且刑事法律處罰，由法院依法定程序為之，較符合正
    當法律秩序，應予優先適用，但罰鍰以外之沒入或其他種類
    行政罰，因兼具維護公共秩序之作用，為達行政目的，行政
    機關仍得併予裁處。
  (三)查本件異議人就同一酒後駕車之行為，亦涉犯刑法第185 條
    之3 服用酒類不能安全駕駛動力交通工具而駕駛罪，遭舉發
    機關移送臺灣臺南地方法院檢察署檢察官偵查後，經本院以
    99年度交易字第75號簡易判決判有期徒刑3月，如易科罰金
    以1,000元折算1日新台幣確定等情，已如前述，是異議人既
    因同一酒後駕車之行為，遭刑事判決判處罪刑，已產生實質
    刑罰效果，實無一事二罰再處行政罰之必要。
  (四)而異議人之機車駕駛執照，已於97年9月10日因酒駕原因註
    銷，有證號查詢機車駕駛人1份附卷可參，因此，移送機關
    另對異議人就其因駕駛執照經註銷仍駕駛機器腳踏車之違規
    行為，裁處罰鍰9,000元一節，自屬有據，且此部分亦無一
    事不二罰之適用，故異議人就此所為之異議，並無理由。
  (五)另移送機關裁處異議人一年內禁考及道安講習等處分部分，
    係罰鍰以外對於預防再犯之行政罰，乃為抑止酒後駕車之不
    法行為，維護道路交通用路權人之生命、身體之安全法益，
    依行政罰法第26條第1項但書之規定，得裁處之，故異議人
    就此所為之異議，亦無理由。
五、綜上所述，移送機關就異議人所為罰鍰45,000元部分之行政
    裁罰，即有未洽，應由本院撤銷之，並為異議人不罰之諭知
    ，以資適法。至於原處分對異議人為一年內禁考，並施以道
    安講習，與罰鍰9,000元等處分部分，於法並無違誤，從而
    ，此部分之異議並無理由，應予駁回。
六、據上論結，依道路交通管理處罰條例第87條第2項、道路交
    通事件處理辦法第18條、第19條前段，裁定如主文。
中    華    民    國   100    年    7     月    29    日
                     交通法庭   法  官   陳淑勤
以上正本證明與原本無異。
如不服本裁定，應於送達後5日內，向本院提出抗告狀。
                                書記官   謝竣閎
中    華    民    國   100    年    7     月    29    日